【裁判字號】    90,台上,4312
【裁判日期】    900713
【裁判案由】    偽造文書
【裁判全文】
最高法院刑事判決                                九十年度台上字第四三一二號
    上  訴  人  乙○○
    選任辯護人  葉大殷律師
                黃世芳律師
    上  訴  人  甲○○
右上訴人等因偽造文書案件，不服台灣高等法院中華民國九十年三月二十六日第二審
更審判決（八十九年度重上更(三)字第二七八號，起訴案號：台灣台北地方法院檢察署
八十三年度偵字第八三一五號），提起上訴，本院判決如左：
    主  文
原判決撤銷，發回台灣高等法院。
    理  由
本件原判決撤銷第一審之科刑判決，改判論處上訴人乙○○、甲○○以共同公務員明
知為不實之事項，而登載於職務上所掌之公文書，足生損害於公眾罪刑，固非無見。
惟查：(一)除刑事訴訟法有特別規定外，已受請求之事項未予判決者，其判決當然違背
法令，同法第三百七十九條第十二款定有明文。本件檢察官起訴事實除認定甲○○與
乙○○共同涉嫌在「台灣省政府住宅及都市發展局植栽工程驗、選苗會勘記錄表」（
公文書）上，有關「大葉黃楊」部分為不實登載外，並共同在「彩霞橡膠樹部分」及
「植物來源明細表」上為不實之登載，有該起訴書可憑。第一審判決並認定上訴人等
共同在上開「彩霞橡膠樹部分」及「植物來源明細表上」為不實之登載。甲○○就該
判決全部提起第二審上訴。乃原判決於事實欄內認定「乙○○竟使不知情之甲○○在
乙○○職務上應製作之『台灣省政府住宅及都市發展局植栽工程驗、選苗會勘記錄表
』公文書上，就『彩霞橡膠樹部分』，虛偽登載……，再由乙○○在該表上之檢驗結
果欄，虛偽登載『合格』二字，乙○○並於邱瑞東提出之『植物來源明細表』上，偽
填『查經勘看來源現場屬實，規格及數量合格』等字，並蓋上乙○○之職章，……」
等情。如果屬實，則甲○○就上開「彩霞橡膠樹部分」及「植物來源明細表」登載不
實部分應不負共犯之責。但原判決於判決理由內對於甲○○就此部分是否應負共犯責
任，全未論及，自有已受請求之事項未予判決之當然違背法令。(二)科刑之判決書，其
事實之記載與理由之說明，必須互相一致，方為適法。原判決於事實欄內認定「乙○
○竟使不知情之甲○○在乙○○職務上應製作之『台灣省政府住宅及都市發展局植栽
工程驗、選苗會勘記錄表』公文書上，就『彩霞橡膠樹』部分，虛偽登載苗木規格：
Ｈ（樹高）二‧五至三公尺，Ｗ（樹圍）一至一‧二公尺，樹幹直徑六至六‧三公分
者六○○株」云云（見原判決第四頁第一至四行），似認虛偽登載彩霞橡膠樹為六百
株，但於判決理由內則述「就『彩霞橡膠樹』部分，竟由甲○○虛偽登載……，樹
幹直徑六至六‧三公分者六千株」（見原判決第十三頁倒數第六、五行），則認虛偽
登載彩霞橡膠樹為六千株，其事實之記載與理由之說明，顯不相符，殊有違誤。以上
或為上訴意旨所指摘，或為本院得依職權調查之事項，應認原判決仍有撤銷發回之原
因。至原判決不另諭知無罪部分，基於審判不可分原則，應併予發回。
據上論結，應依刑事訴訟法第三百九十七條、第四百零一條，判決如主文。
中      華      民      國     九十     年      七      月      十三    日
                              最高法院刑事第十一庭
                                  審判長法官  林  增  福
                                        法官  邵  燕  玲
                                        法官  吳  昆  仁
                                        法官  陳  世  雄
                                        法官  惠  光  霞
      右正本證明與原本無異
                                              書  記  官
中      華      民      國     九十     年      七      月     十八     日


司法院資訊處製作；財團法人民間司法改革基金會備份。
